【裁判字號】    89,簡上,65
【裁判日期】    890818
【裁判案由】    違反勞動基準法
【裁判全文】
臺灣桃園地方法院刑事判決                          八十九年度簡上字第六五號
    上訴人  臺灣桃園地方法院檢察署檢察官
    被  告  甲○○
右列上訴人因違反勞動基準法案件，不服本院中壢簡易庭民國八十九年一月三日第一
審簡易判決（八十八年度壢簡字第一三二五號，偵查案號：八十八年度偵字第一六五
七五號，移送併辦案號：八十八年度偵字第一八五九八號）提起上訴，本院管轄第二
審之合議庭判決如左：
    主  文
原判決撤銷。
甲○○違反女工不得於午後十時至翌晨六時之時間內工作之規定，處拘役伍拾日，如
易科罰金，以參佰元折算壹日。
    事  實
一、甲○○係位於桃園縣中壢市○○路○段一八二號「日星檳榔攤」之負責人，明知
    非經取得工會或勞工同意，並實施晝夜三班制，安全衛生設施完善及備有女工宿
    舍，或有交通工具接送，且具有法定原因，經主管機關核准者，不得使女工於午
    後十時至翌晨六時間內工作，而該雇主甲○○復無因不能控制及預見之非循環性
    緊急事故，干擾其事業正常工作時間等情事，竟未經主管機關核准，自民國（下
    同）八十八年一月間某日起至同年十二月底止，僱用女工乙○○於上開「日星檳
    榔攤」內，擔任販售檳榔之工作，工作時間自每日下午四時起至同日晚上十二時
    止。嗣先後於八十八年十月十六日晚上十時二十五分許、八十八年十一月二十五
    日晚上十一時許，乙○○在上開「日星檳榔攤」內販售檳榔時，為警當場查獲。
二、案經桃園縣警察局中壢分局報請臺灣桃園地方法院檢察署檢察官偵查後聲請簡易
    處刑判決及移送併案審理。
    理  由
一、訊據被告甲○○對於右揭犯罪事實坦承不諱，核與證人乙○○於本院審理時所證
    情節相符（本院卷第二五頁、第二六頁、第三四頁、第三五頁），此外，並有行
    政院勞工委員會八十九年六月三十日台八十九勞動一字第００二六七四六號書函
    一份附卷可稽（本院卷第三九頁至第四三頁），事證明確，被告上開犯行，洵堪
    認定。
二、按雇主未經取得工會或勞工同意，並實施晝夜三班制，安全衛生設施完善及備有
    女工宿舍，或有交通工具接送，且具有法定原因，經主管機關核准者，不得使女
    工於午後十時至翌晨六時時間內工作，勞動基準法第四十九條第一項設有明文，
    ，又如情勢緊急，不及報經主管機關核准，而得逕行先命女工於午後十時至翌晨
    六時之時間內從事工作，並於翌日午前補報者，亦僅限因不能控制及預見之非循
    環性緊急事故，而干擾該事業之正常工作時間者，同條第三項復定有明文。次查
    ：被告係上開「日星檳榔攤」之負責人，即係證人乙○○之雇主，未經主管機關
    核准，又無何緊急情事，乃令女工即證人乙○○於禁止時間內工作，顯有違上開
    勞動基準法之規定。
三、核被告所為，係違反勞動基準法第四十九條第一項不得使女工於午後十時至翌晨
    六時時間內工作之規定，應依同法第七十七條規定論處。被告自八十八年一月間
    某日起至同年九月九日止及自八十八年十月十七日起至同年十二月底雇用證人乙
    ○○之犯行，雖未經檢察官提起公訴，然此與業經起訴部分係屬實質上一罪，仍
    為起訴效力所及，本院自得予以審理。原審據以論罪科刑固非無見，惟被告雇用
    證人乙○○之時間，係自八十八年一月間某日起至同年十二月底止，原審認被告
    係自八十八年九月十日起雇用證人乙○○至八十八年十月十六日晚上十時二十五
    分許為警查獲時止，雖有未洽，然上訴人認被告雇用證人乙○○之犯行，係基於
    概括犯意反覆為之，為連續犯之理由提起上訴，即屬無據，原判決既有前揭可議
    之處，自屬無可維持，應由本院管轄之第二審將之撤銷改判。爰審酌被告犯罪之
    動機、目的、手段、僱用證人乙○○於上開「日星檳榔攤」內，自每日下午四時
    許起至同日晚上十二時止，從事販售檳榔之工作，約達一年、所生危害及犯後坦
    承犯行，頗知悔改等一切情狀，量處如主文所示之刑，並諭知易科罰金之折算標
    準。
據上論斷，應依刑事訴訟法第四百五十五條之一第一項、第三項、第三百六十九條第
一項前段、第三百六十四條、第二百九十九條第一項前段，勞動基準法第七十七條、
第四十九條第一項，刑法第十一條前段、第四十一條，罰金罰鍰提高標準條例第二條
，判決如主文。
本案經檢察官張春暉到庭執行職務。
中      華      民      國    八十九    年      八      月     十八     日
                              臺灣桃園地方法院刑事第五庭
                                  審判長法  官   范清銘
                                        法  官   陳彥宏
                                        法  官   吳麗英
右正本證明與原本無異。
不得上訴。
             書記官   江世亨
中        華        民        國   八十九   年   八   月    十八    日
附錄本案論罪科刑法條：
勞動基準法第四十九條第一項：女工不得於午後十時至翌晨六時之時間內工作。但經
                            取得工會獲勞工同意，並實施晝夜三班制，安全衛生
                            設施完善及備有女工宿舍，或有交通工具接送，且有
                            左列情形之一，經主管機關核准者不在此限：
                              一  因不能控制及預見之非循環性緊急事故，干擾
                                  該事業之正常工作時間者。
                              二  生產原料或材料易於敗壞，為免於損失必須於
                                  夜間工作者。
                              三  擔任管理技術之主管職務者。
                              四  遇有國家緊急事故或為國家經濟重大利益所需
                                  要，徵得有關勞雇團體之同意，並經中央主管
                                  機關核准者。
                              五  運輸、倉儲及通信業經中央主管機關核定者。
                              六  衛生福利及公用事業，不需從事體力勞動者。
勞動基準法第七十七條：違反第四十二條、第四十四條第二項、第四十五條、第四十
                      七條、第四十八條、第四十九條或第六十四條第一項規定者
                      ，處六月以下有期徒刑、拘役或科或併科二萬元以下罰金。


司法院資訊處製作；財團法人民間司法改革基金會備份。
